【裁判字號】    95,交抗,43
【裁判日期】    950329
【裁判案由】    聲明異議
【裁判全文】
臺灣高等法院臺南分院刑事裁定          95年度交抗字第43號
抗告人
即異議人  甲○○
上列抗告人因違反道路交通管理處罰條例案件，對於臺灣臺南地
方法院中華民國95年1月26日所為之裁定（94年度交聲字第363號
），提起抗告，本院裁定如下：
    主  文
抗告駁回。
    理  由
一、抗告意旨略以：抗告人即異議人甲○○於94年6月17日上午
    10時50分許，駕駛車牌號碼9Ｊ－8757號自用小客車，行駛
    於快官交流道時，依交通管制規則利用加速車道循序進入國
    道三號（往南）主線車道後，莫名被定點執勤警員攔停，當
    時因怕違反道路交通管理處罰條例第60條第1項：「不服從
    交通勤務警察或依法令執行交通指揮、稽查任務人員之指揮
    或稽查者。」，只好靠邊停車問其何事，員警告知有違反任
    意變換車道之規定，並當場開具一張舉發違反道路交通管理
    通知單（以下簡稱舉發通知單）（道路交通管理處罰條例第
    33條之規定），因當時我並未違規，便拒絕在該通知單上簽
    章及拒絕接受，並當下要求員警提供足資證明違規之事證（
    如照相及錄影紀錄），惟該員警無法提出，反告知不服可以
    申訴，並堅持要我收受，但為了日後得以申訴，不得已收下
    該通知單（我當時收之理由，並非因承認而收受通知單，係
    相信該員警所述須持罰單始可辦理申訴），嗣至麻豆監理站
    辦理申訴事宜，詎內政部警政署國道公路警察局第七警察隊
    竟函文回覆：「．．．查違反道路交通管理事件統一裁罰基
    準及處理細則第十一條第一項第一款之規定視為已收受，定
    有明文，違規屬實，請依法裁罰；．．．」，明顯規避舉證
    責任，況違規地點距離警車200公尺，如何認定警員沒有誤
    判，為此抗告，請求撤銷原裁定云云。
二、按汽車行駛於高速公路或設站管制之道路，而不遵管制之規
    定者，處汽車駕駛人新臺幣三千元以上六千元以下罰鍰，並
    記違規點數一點，道路交通管理處罰條例第33條第1項及第6
    3條第1項第1款分別定有明文；次按，汽車行駛高速公路，
    其車道之使用，應依設置之交通標誌、標線或號誌之規定，
    高速公路交通管制規則第8條第1項前段亦有明文規定；再按
    道路交通標誌標線號誌設置規則第171條第1項前段則規定，
    槽化線，用以引導車輛駕駛人循指示之路線行駛，並禁止跨
    越。
三、又交通警員製單舉發違反道路交通管理處罰條例所列之違規
    事實，本質上為行政處分，係公務員基於職務上權力，依法
    就特定之具體事件所為具公法上效果之單方行政行為，基於
    公務員為公法上行為具有公信力之原則，該行政處分當可被
    推定為真正，其據以依法處分之事實認定亦為正確無誤，本
    此公信原則，乃立法者賦予行政機關制定違反道路交通事件
    統一裁罰基準及處理細則，使執勤警員得當機立即處分（如
    違反道路交通管理事件統一裁罰基準及處理細則第二十三條
    得逕行舉發之規定），以維護交通秩序、安全之行政目的，
    並保障人民之生命、身體及財產法益。反之，若謂公務員一
    切行政行為均需預留證據以證明其事實，則國家行政勢必窒
    礙難行，據此，刑事訴訟法就犯罪證據有關之規定中，與屬
    行政秩序罰之交通違規裁罰本旨不合之部分，自不在準用之
    列，合先敘明。
四、經查：
（一）抗告人甲○○固不否認於94年6月17日10時50分（56分）
      許，駕駛車牌號碼9Ｊ－8757號自用小客車，於快官交流
      道往南行駛，欲駛入國道三號高速公路南向主線車道時，
      遭第七警察隊執勤警員，以抗告人未依高速公路交通管制
      規則，跨越槽化線駛入主線車道為由，當場攔查並開單舉
      發之事實，核與卷附內政部警政署國道公路警察局公警局
      交字第Ｚ00000000號舉發違反道路交通管理通知
      單所示內容相符。
（二）證人即當日執行勤務舉發本違規事件之第七警察隊警員林
      志鴻，於原審調查時到庭具結證稱：「（本件是否你舉發
      ，情形如何？）是我告發的。我於94年6月17日於快官匝
      道南下200.8公里處執行巡邏勤務。我當天警車停於路肩
      ，從後視鏡發現異議人（即抗告人）從快官交流道入口匝
      道欲上國道三號（往南），穿越槽化線，進入外側車道，
      我們將他攔停。他穿越槽化線的地點是在槽化線中段。該
      處槽化線的寬度約二輛轎車的寬度。抗告人當場表示因為
      他在當兵，請我們不要舉發，因為是當場舉發，所以沒有
      現場照片或錄影。後來因為抗告人求情未果，所以拒簽舉
      發單。」；「（當時所停之處，距離違規地點多遠？）我
      們車子停於南下203公里路肩，違規車輛約在202.8公里處
      」等語（見原審卷第三七、三八頁），對如何舉發抗告人
      違規之情，業已供證明確在案。
（三）抗告人雖抗辯警員之證詞不足採，且違規地點距離警車20
      0公尺，亦有誤判之可能。然查：證人林志鴻警員與抗告
      人素不相識，亦無任何怨隙，衡情應無設詞攀誣，或虛構
      違規事實以陷害抗告人之理；況警員執行公務時，本身即
      受有行政懲處責任之監督，而其到庭具結作證，更係以刑
      事責任擔保其證言之真實性。又證人執勤地點與抗告人違
      規穿越槽化線之處，相距僅約200公尺，以普通人之視力
      ，觀看200公尺前之事物，並不困難，且證人對於抗告人
      違規之情節亦能具體、詳細地描述，因而證人林志鴻警員
      之上開證述內容，應堪採信，抗告人於上述時、地，駕駛
      車牌號碼9Ｊ－8757號自用小客車，行駛於高速公路，有
      不遵管制規定之違規行為，至堪認定。
（四）誠如前所述，交通違規行政爭訟之舉證責任原理，應非如
      刑事案件中，必須超越任何合理懷疑，始可為有罪判決之
      嚴格程度，而係應與民事訴訟之舉證責任原理相類似，亦
      即應就行政機關與人民所各自主張有利於己之事實，分配
      其應盡之舉證責任，而非逕予適用刑事訴訟上之「無罪推
      定」原則，此參酌行政訴訟法第一百三十六條規定準用民
      事訴訟法第二百七十七條之規定自明。查抗告人有上開違
      反道路交通管理處罰條例之行為，業據證人即警員林志鴻
      證述甚詳，本件舉發抗告人違規之事證業已明確，如前所
      述，再依民事訴訟法第二百七十七條規定之精神，在舉發
      事證明確下，若抗告人要彈劾舉發之事實，則就「主張有
      利於己之事實者，就其事實有舉證之責任。」，然抗告人
      並未就其未違規之主張，提供本院可資調查之事證，以佐
      證其所辯之內容，且經查亦無證據，足以證明本件執勤警
      員確有捏造事實違法取締抗告人之情事，故警員本其維護
      交通秩序及行車安全等職責所為之本件交通違規舉發，自
      應受到合法、正確之推定。抗告人抗辯：舉發警員並未提
      出違規照片或錄影可資佐證其有前開違規之情形等語，尚
      非可採。
（五）另違反道路交通管理事件統一裁罰基準及處理細則第十一
      條第一項第一款前段規定：行為人有本條例之情形者，應
      填製通知單，並於被通知人欄予以勾記，當場舉發者，被
      查獲之駕駛人或行為人為受處分人時，應將該通知單填記
      後交付該行為人簽名或蓋章收受之；拒絕簽章者，並記明
      其事由，視為已收受。據此可知，交通違規之行為人縱然
      未於執勤警員當場製作之舉發通知單移送聯上之「收受通
      知聯者簽章」欄內簽章，則執勤警員僅需記明相關事由，
      即可視為違規人業已收受，故本件舉發警員於舉發本違規
      事件當時，因抗告人不願於舉發通知單移送聯上之「收受
      通知聯者簽章」欄內簽章，則其於該欄內記明「拒簽、當
      場交付」等語，有該舉發通知單附卷可按（見原審卷第十
      六、五十一頁），業已完成視為抗告人業已收受之相關程
      序後，讓抗告人自行離去，經核亦無任何違法或不當之處
      。況抗告人亦於狀內坦承其有當場收受舉發通知單，故本
      件抗告人是否於舉發通知單上簽名，對於抗告人不服之申
      訴或逕行繳交較低額罰鍰之權益而言，並無任何影響，亦
      與抗告人基於何種之理由予以收受該舉發通知單無涉，亦
      難以抗告人主觀上認係申訴為由而收受上開舉發通知單，
      而遽認抗告人無上開違規之行為。
（六）至於本件裁決書 (見原卷第五頁)之舉發違規事實欄內記
      載：「不依規定任意變換車道」等詞，雖易使人誤認抗告
      人之上開行為係違反前述高速公路交通管制規則第十一條
      ，有關汽車駕駛人駕車行駛於高速公路得以變換車道之路
      段時，仍不得驟然或任意變換車道之規定，然因本件舉發
      通知單之違規事實欄內業已明確記載：「任意變換車道（
      跨越槽化線駛入主線道）」等語，有上開舉發通知單可按
      ，此已足以確認抗告人之前述違規行為，應係違背高速公
      路交通管制規則第八條第一項前段及道路交通標誌標線號
      誌設置規則第一七一條第一項前段之規定，而有不遵高速
      公路管制規定之違規行為，故本件裁決書舉發違規事實欄
      內所記載之「不依規定任意變換車道」等詞雖有疏漏，然
      經核尚不影響本件違規處罰之正確性，上情業據原審亦於
      裁定書說明，併此明。
五、綜上所述，抗告人於前開時間，駕駛車牌號碼9Ｊ－8757號
    自用小客車，於快官交流道往南行駛，欲駛入國道三號高速
    公路南向主線車道時，有違規跨越槽化線而不遵管制規定之
    違規情事既可認定，原審因而認移送機關即交通部公路總局
    嘉義區監理所麻豆監理站，據以引用道路交通管理處罰條例
    第33條第1項及第63條第1項第1款等規定，裁處抗告人罰鍰
    新臺幣三千元，並記違規點數1點，於法尚稱妥適，而裁定
    駁回抗告人之異議，本院核原裁定之認事用法，並無違誤，
    抗告人猶執前詞，指摘原裁定不當，非有理由，應予駁回。
據上論斷，應依道路交通案件處理辦法第26條、刑事訴訟法第41
2條，裁定如主文。
中    華    民    國    95    年    3     月    29    日
                  刑事第一庭    審判長法  官  黃崑宗
                                      法  官  蔡長林
                                      法  官  田平安
以上正本證明與原本無異。
不得再抗告。
                                      書記官  劉岳文
中    華    民    國    95    年    3     月    30    日


司法院資訊處製作；財團法人民間司法改革基金會備份。
